【裁判字號】    99,抗,110
【裁判日期】    990524
【裁判案由】    訴訟費用之徵收
【裁判全文】
臺灣高等法院臺中分院民事裁定  99年度抗字第110號
抗   告   人  甲○○○○○○.
相   對   人  啟祥整理有限公司
兼法定代理人  乙○○
相   對   人  丙○○
抗告人因與相對人啟祥整理有限公司、乙○○、丙○○等間訴訟
費用徵收事件，對於中華民國99年1月22日臺灣苗栗地方法院98
年度他字第14號所為裁定提起抗告，本院裁定如下：
    主  文
抗告駁回。
抗告程序費用由抗告人負擔。
    理  由
一、抗告人提起本件抗告意旨略以：
（一）抗告人民國（下同）73年間於貴婦人酒店認識第三人陳幼
      真，並發生數次現金交易之性行為，詎第三人陳幼真向抗
      告人誑稱未婚，使抗告人遭仙人跳詐財新臺幣（下同）30
      0萬元，且被訴以妨害家庭。嗣第三人陳幼真於東樂酒家
      上班時，與抗告人於79年間再度見面，告以欲改邪歸正，
      而抗告人於80年6月18日設立兆億貿易行，第三人陳幼真
      乃於80年9月28日入住辦公室兼住家之兆億貿易行，於80
      年10月1日任職兆億貿易行之會計職員。81年2月間，第三
      人陳幼真將經營啟祥整理有限公司（下稱啟祥公司）與汎
      祥實業有限公司（下稱汎祥公司）之相對人丙○○介紹與
      抗告人認識。未料，相對人丙○○與第三人陳幼真竟於81
      年2月17日，暗中偽造兆億貿易商行之大小章，將抗告人
      購屋時，於樹林農會設定之1,600多萬利息、年息百分之
      0.95，變更為新竹區中小企業銀行之2,000萬元利息、年
      息百分之11.75，並向抗告人恐嚇勒索，不當取得新竹區
      中小企業銀行之債權拍賣清償。
（二）抗告人於81至82年間，先後向台六紡織等公司訂購牛仔布
      料，提供與亦宏製衣有限公司（下稱亦宏公司）洪惠珠製
      作86,000餘件牛仔褲，另送長聖興製衣等廠製作17,497件
      牛仔褲、1,550件牛仔吊製長套褲，均遭侵占，逕交與相
      對人啟祥公司與汎祥公司洗水。而82年5至7月間交由相對
      人啟祥公司與汎祥公司代加工洗水所製作之牛仔褲，則遭
      故意洗壞，計3萬餘件有瑕疵，每件單價成本為980元，共
      有2,940萬元不堪買賣之損害。嗣相對人丙○○於83年8月
      3日間與抗告人口頭協商，由相對人丙○○免費修改上開
      瑕疵，並賠償600萬元。又亦宏公司洪惠珠於82年6、7月
      間，故意將抗告人牛仔褲裁剪為錯誤尺寸，共達12,000餘
      件牛仔褲不堪使用，每件單價成本980元，抗告人共有1,1
      76萬元之損害，洪惠珠亦於83年8月3日同意賠償200萬元
      ，且重新修改。惟相對人丙○○與洪惠珠迄未賠償分文，
      並將前列牛仔褲入己，轉由治平企業社包裝後，交由相對
      人啟祥公司。
（三）相對人丙○○與第三人陳幼真於84年1月28日，至抗告人
      位於臺北縣樹林市○○路29號1樓之住家兼倉庫內，載走
      萬餘件之牛仔褲。抗告人嗣後載回2,000件牛仔褲，剩下
      8,000多條需重新洗水之牛仔褲則暫存於相對人啟祥公司
      之倉庫內。相對人丙○○等人未經抗告人同意，擅將牛仔
      褲侵占後變賣牟利，反誣指抗告人積欠工資，誠令人匪夷
      所思。抗告人提出訴訟時，因一時無法舉出相關證據，今
      補呈之。而本件相對人丙○○等業經抗告人聲請核發支付
      命令，且因侵占案件遭地檢署起訴，原裁定未說明不採納
      抗告人所提卷證資料之理由，屬有違失；另有未盡職權詳
      查事證，率信相對人言詞之違法。爰提起本件抗告請求廢
      棄，求為改命相對人等應負擔本件歷審訴訟費用暨第三審
      律師酬金251,848元，並給付抗告人588萬元及自89年3月3
      日起至清償日止，按年息百分之5計算之利息等語。
二、按訴訟費用，由敗訴之當事人負擔。又經准予訴訟救助者，
    於終局判決確定或訴訟不經裁判而終結後，第一審受訴法院
    應依職權以裁定確定訴訟費用額，向應負擔訴訟費用之當事
    人徵收之。民事訴訟法第78條、第114條第1項前段分別定有
    明文。次按法院依聲請以裁定確定訴訟費用額，應於裁定送
    達翌日起，加給按法定利率計算之利息，同法第91條第3項
    亦有明文。揆諸民事訴訟法第91條之立法意旨，係為促使當
    事人早日自動償付其應賠償對造之訴訟費用，是於當事人無
    力支出訴訟費用，經准予訴訟救助，並經判決確定或終結，
    而依民事訴訟法第114條第1項規定，由第一審受訴法院依職
    權裁定確定訴訟費用額之情形，同屬確定訴訟費用額之程序
    ，基於同一法理，應認有上開法條規定之適用。
三、經查，本件抗告人與相對人間請求清償債務事件，抗告人係
    經原法院以96年3月13日96年度救字第3號裁定准予訴訟救助
    ，並經最高法院以97年2月21日97年度台聲字第141號裁定選
    任陳景新律師為其之第三審訴訟代理人。嗣該案件經原法院
    95年度重訴更字第2號、本院96年度上字第133號判決、最高
    法院97年度台上字第987及1004號裁定駁回抗告人之訴確定
    ，有各該裁定與判決在卷可稽（原法院98年度他字第14號卷
    第2至17頁），其第一、二、三審之訴訟費用自應由抗告人
    負擔。而抗告人於歷審請求之訴訟標的金額均為588萬元（
    參同上卷第4頁反面、第8頁反面、第14及15頁），是抗告人
    暫免繳交之第一審裁判費59,212元、第二審裁判費88,818元
    、第三審裁判費88,818元與最高法院97年度台聲字第710號
    裁定暫行免付之第三審律師酬金15,000元（同上卷宗第19頁
    ），合計共251,848元，依上開說明，即應由抗告人向原法
    院繳納，並加給自原裁定送達翌日起至清償日止按法定利率
    即年息百分之5計算之利息。據此，原法院職權認定前揭應
    由抗告人繳納之訴訟費用額，洵為適法。至抗告意旨所稱相
    對人丙○○等是否另經抗告人聲請核發支付命令，是否因侵
    占案件遭起訴，相對人應否給付抗告人損害賠償云云，均非
    本件訴訟費用之徵收裁定所應審酌。從而，抗告意旨仍執陳
    詞，指摘原裁定不當，求予廢棄，為無理由，應予駁回。
四、據上論結，本件抗告為無理由，爰依民事訴訟法第495條之1
    第1項、第449條第1項、第95條、第78條，裁定如主文。
中    華    民    國    99    年    5     月    24    日
                民事第二庭    審判長法  官  邱森樟
                                    法  官  蔡秉宸
                                    法  官  翁芳靜
以上正本係照原本作成。
不得再抗告。
                                    書記官  廖婉菁
中    華    民    國    99    年    5     月    24    日
                                                      Ｖ

司法院資訊處製作；財團法人民間司法改革基金會備份。
